臺灣高等法院民事裁定
111年度全更一字第2號
聲  請  人  林光碧    
            黃絹絹  
            林育德  
            林黃竣  
            林毓青  
            林建宇  
            林凱業  
            林士閎  
            林建廷 
相  對  人  蕭義橙  

上列當事人間聲請人假扣押事件，經最高法院（111年度台抗字
第711號）第一次發回，本院裁定如下：
    主      文
聲請人以新臺幣貳佰陸拾柒萬元或同面額之永豐商業銀行股份有
限公司鶯歌分行可轉讓定期存單為相對人供擔保後，得對於相對
人之財產在新臺幣捌佰萬元之範圍內為假扣押。
相對人如為聲請人供擔保金新臺幣捌佰萬元，得免為或撤銷假扣
押。
聲請及發回前抗告訴訟費用由相對人負擔。
    理      由
一、本件聲請意旨略以：坐落桃園市○○區○○段○○○段00○00地號土
    地(下稱系爭土地)原為伊共有，伊與相對人間就系爭土地原
    有租佃關係，然因相對人有不自任耕作之情事，故兩造間之
    耕地租約應為無效。聲請人林光碧前將系爭土地之應有部分
    贈與第三人林依靜、林依蓁、林晴孺、林沛儒(下合稱林依
    靜等4人)，林依靜等4人再將之出售予第三人續天曙（下稱
    其名）；聲請人黃絹絹以次8人(下稱黃絹絹等8人)則將其等
    就系爭土地之應有部分出售予第三人張守安、賈麗華、續南
    宣、續凡(下稱張守安等4人)。嗣系爭土地經桃園市政府辦
    理區段徵收，續天曙、張守安等4人於民國109年11月27日給
    付相對人合計新臺幣(下同)931萬9,066元補償金（下稱系爭
    補償金 ），然相對人受領系爭補償金乃不當得利。嗣續天
    曙將其對相對人之不當得利債權讓與林依靜等4人，林依靜
    等4人再讓與林光碧；張守安等4人則將其等對相對人之不當
    得利債權讓與黃絹絹等8人，伊業訴請相對人返還。因相對
    人受領系爭補償金後約1年，即已提領300餘萬元，顯係蓄意
    脫產，伊日後恐有不能執行或甚難執行之虞，伊並願供擔保
    以代釋明之不足，請准就相對人之財產在800萬元範圍內為
    假扣押等語（非本院審理範圍部分，不另贅述）。　　
二、按債權人就金錢請求或得易為金錢請求之請求，欲保全強制
    執行，得聲請假扣押。請求及假扣押之原因，應釋明之。其
    釋明如有不足，而債權人陳明願供擔保或法院認為適當者，
    法院得定相當之擔保，命供擔保後為假扣押，民事訴訟法第
    522條第1項、第526條第1項、第2項分別定有明文。所謂假
    扣押之原因，係指日後有不能強制執行或甚難執行之虞而言
    ，例如債務人浪費財產，增加負擔，或就其財產為不利益之
    處分，將成為無資力之狀態，或將移往遠地、逃匿無蹤、隱
    匿財產等，或經債權人催告後仍斷然拒絕給付，且就債務人
    之職業、資產、信用等狀況綜合判斷，其現存之既有財產已
    瀕臨成為無資力或與債權人之債權相差懸殊或財務顯有異常
    而難以清償債務之情形等。所謂釋明，係指當事人提出證據
    ，使法院就其主張之事實，得生薄弱之心證，信其大概如此
    ，即為已足。是依當事人之陳述及提出之相關證據，倘可使
    法院得薄弱之心證，信其事實上之主張大概為如此者，即不
    得謂為未釋明。
三、經查：
　㈠關於請求部分：
　　聲請人主張其為系爭土地之原所有權人，與相對人就系爭土
    地之原租佃契約，因相對人有不自任耕作之無效事由，相對
    人受領系爭補償金係無法律上之原因，伊分別輾轉自林依靜
    等4人、張守安等4人受讓其等對相對人之不當得利債權合計
    931萬9,066元，並已訴請相對人返還等情，業據其提出臺灣
    桃園地方法院106年度訴字第1318號、本院107年度上字第82
    2號及最高法院109年度台上字第2943號判決、桃園市地籍異
    動索引、土地登記謄本、不動產買賣契約、桃園市政府函、
    承租人受領證明書(三七五租約)、協議書等件為證(見本院
    前審影卷第9至97頁)，堪認其就假扣押之請求已有相當之釋
    明。
  ㈡關於假扣押原因部分：
　　聲請人主張相對人領取系爭補償金年餘，即提領300餘萬元
    ，意圖隱匿財產等情，提出相對人110年度綜合所得稅各類
    所得資料清單（下稱所得資料）及全國財產稅總歸戶財產查
    詢清單為據(見本院前審影卷第101至102頁)。查相對人110
    年度之所得僅有6萬3,476元之利息，以當年度定期存款利率
    約1%推算，其存款約為630餘萬元，又相對人係於109年11月
    27日受領系爭補償金（見本院前審影卷第75至79頁），即其
    存款於1年左右減少300餘萬元。而109年度桃園市平均每人
    月消費支出為2萬2,537元、平均每戶家庭支出為83萬4,453
    元，有卷附行政院主計處公布之平均月消費支出、平均每戶
    家庭收支概況足參（見最高法院卷第19、20頁），其1年之
    家庭支出為桃園地區之平均家戶支出3倍以上，顯有過度浪
    費財產之虞，且於聲請人追加不當得利請求（民事變更聲明
    暨答辯一狀參照，見本院前審影卷第81至91頁）後，亦拒絕
    給付，而存款提領容易且極易隱匿，依聲請人提出之上開資
    料，已足使本院得相對人有隱匿財產之薄弱心證，其釋明雖
    有不足，惟聲請人既陳明願供擔保，本院認擔保足以補之。
    從而，聲請人聲請假扣押，即屬有據。
四、綜上所述，聲請人聲請供擔保後對相對人之財產為假扣押，
    核無不合，應予准許，爰酌定相當之擔保金額准許之，並依
    民事訴訟法第527條規定，定相對人為聲請人供擔保或提存
    如主文第二項所示之金額後得免為或撤銷假扣押。
五、據上論結，本件聲請為有理由，爰裁定如主文。
中　　華　　民　　國　　111 　年　　10　　月　　28  　日
                    民事第三庭
                        審判長法  官  王怡雯
                              法  官  王育珍
                              法  官  吳素勤
正本係照原本作成。
本裁定除以適用法規顯有錯誤為理由外，不得再抗告。如提起再
抗告，應於收受送達後10日內委任律師為代理人向本院提出再抗
告狀。
中　　華　　民　　國　　111 　年　　10　　月　　31　　日
　　　　　　　　　　　　　    書記官  林敬傑